【裁判字號】    98,上易,1212
【裁判日期】    990407
【裁判案由】    清償信用卡消費款
【裁判全文】
臺灣高等法院民事判決                98年度上易字第1212號
上  訴  人  丁○○
訴訟代理人  陸正康律師
複代理人    甘大空律師
視同上訴人  乙○○
被上訴人    台新國際商業銀行股份有限公司
                        樓
法定代理人  甲○○
訴訟代理人  戊○○
            己○○
            丙○○
上列當事人間清償信用卡消費款事件，上訴人對於中華民國98年
11月17日台灣士林地方法院98年度訴字第1125號第一審判決提起
上訴，本院於99年3月24日言詞辯論終結，判決如下：
    主    文
原判決關於命上訴人丁○○給付超過新台幣1,350元本息部分，
及命上訴人負擔訴訟費用之裁判廢棄。
上開廢棄部分，被上訴人在第一審之訴駁回。
其餘上訴駁回。
第二審訴訟費用由上訴人負擔百分之一，餘由視同上訴人乙○○
負擔。
    事實及理由
壹、程序方面：
一、民事訴訟法第56條第1項第1款，所謂共同訴訟人中一人之行
    為，有利益於共同訴訟人或不利益於共同訴訟人，係指於行
    為當時就形式上觀之，有利或不利於共同訴訟人而言。非指
    經法院審理結果有利者其效力及於共同訴訟人，不利者其效
    力不及於共同訴訟人而言，故共同訴訟人中之一人，對於下
    級法院之判決聲明不服提起上訴，在上訴審法院未就其內容
    為審判之前，難謂其提起上訴之行為對於他共同訴訟人不利
    ，其效力應及於共同訴訟人全體，即應視其上訴為共同訴訟
    人全體所為（最高法院52年台上字第1930號判例參照）。上
    訴人丁○○提起上訴時，否認被上訴人提出之「電腦消費明
    細」之真正，即否認被上訴人債權之存在，爰將原審共同被
    告乙○○列為視同上訴人。
二、視同上訴人乙○○經合法通知，未於言詞辯論期日到場，核
    無民事訴訟法第386 條所列各款情形，依被上訴人之聲請，
    由其一造辯論而為判決。
貳、實體方面：
一、被上訴人主張：
  (一)視同上訴人乙○○於87年4月23日向被上訴人請領正卡卡號
    0000-0000-0000-0000之威士信用卡使用，上訴人丁○○為
    附卡持卡人，依約丁○○、乙○○得於特約商店記帳消費，
    但所生應負帳款應於繳款截止日前向被上訴人清償或以循環
    信用方式繳付最低應繳金額，依會員約定條款第16條約定，
    循環信用利息之計算方式，係將每筆得計入循環信用本金之
    帳款，自各筆帳款實際墊款日起以年息20％（日息萬分之5.
    479）計算至清償日止。如持卡人未於每月繳款截止日前付
    清其最低應繳金額或延誤繳款期限者，被上訴人得依同條款
    第18條之約定請求懲罰性違約金，計算方式為未清償之本金
    按3％計算，而以連續3期為上限，且正、附卡持卡人就個別
    使用信用卡所生應付帳款互負連帶清償責任。詎丁○○、乙
    ○○自94年2月1日起至98年8月27日止（最後繳款截止日為
    98年9月14日），消費記帳尚餘新臺幣（下同）740,239 元
    （內含消費本金438,837元、利息301,402元、違約金0元、
    手續費0元）未按期給付，依會員約定條款第24條之約定，
    丁○○、乙○○已喪失期限利益，應即清償所有未償還之全
    部款項並應給付其中本金438,837元自98年8月28日起至清償
    日止按前開約定計算之利息。並於原審聲明：丁○○、乙○
    ○應連帶給付被上訴人740,239元，及其中438,837元自98
    年8月28日起至清償日止，按年息20％計算之利息。原審為
    被上訴人勝訴之判決，丁○○不服提起上訴。
  (二)答辯聲明：上訴駁回。
二、上訴人丁○○則以：
  (一)丁○○於94年7月11日與乙○○離婚，婚姻關係存續中之87
    年4月23日，丁○○確在被上訴人所指金卡信用卡附卡申請
    書上簽名並持續使用該附卡，但91年12月31日之白金卡附卡
    申請書上之簽名非丁○○所為，丁○○不知有該卡，亦未開
    卡，不可能使用。丁○○除94年7月間持金卡之附卡消費
    1,350元外，其餘被上訴人請求之金額均與丁○○無關，丁
    ○○僅願就1,350元本息負清償責任，丁○○在離婚後，已
    將金卡之附卡還給乙○○等語，資為抗辯。
  (二)上訴聲明：
    1.原判決不利於上訴人部分廢棄。
    2.上開廢棄部分，被上訴人於第一審之訴駁回。
三、兩造不爭之事實：
  (一)被上訴人請求之金額係丁○○、乙○○94年2月1日以後消費
    之部分。其中丁○○消費者只有1,350元，其餘均為乙○○
    所消費。
  (二)上訴人主張白金卡附卡上之簽名為乙○○所為，該卡並未開
    卡之事實，為被上訴人所不爭執（本院卷第41頁反面）。
四、兩造爭執點之論述：
    本件之爭執點在於被上訴人主張附卡持有人依據會員約定條
    款第3條約定，正、附卡持卡人就個別使用信用卡所生應付
    帳款互負連帶清償責任，故丁○○應就乙○○之帳款負連帶
    責任，是否可採？
  (一)按，當事人互相表示意思一致者，無論其為明示或默示，契
    約即為成立，民法第153 條定有明文。丁○○抗辯白金卡附
    卡上之簽名非其所為，乃其前夫乙○○代簽，被上訴人就丁
    ○○在信用卡申請書上自行簽名乙節未能舉證以實其說，已
    難採信；參以被上訴人自承丁○○之白金卡附卡並未開卡，
    益證丁○○抗辯不知有白金卡附卡，洵堪採信。丁○○既未
    在申請書簽名，自難認丁○○與被上訴人就白金卡信用卡合
    意成立使用契約。從而，被上訴人執白金卡信用卡契約條款
    主張丁○○應就乙○○（正卡）之消費金額負連帶責任，即
    無所據。
  (二)丁○○抗辯被上訴人請求之金額中，僅94年7月間之1,350元
    係其持金卡附卡消費，餘均屬乙○○所消費者，此為被上訴
    人所不爭執，觀之被上訴人提出之電腦消費明細表，確均屬
    乙○○持白金卡所消費。因被上訴人未能證明上訴人丁○○
    與其成立白金卡信用卡之使用契約，則關於乙○○持白金卡
    消費部分，自難令丁○○負連帶清償責任。
五、綜上所述，被上訴人本於信用卡契約之法律關係，請求丁○
    ○給付740,239元及，及其中438,837元自98年8 月28日起至
    清償日止按週年利率5%計算之利息，於1,350元及自98年8月
    28日起算之法定遲延利息部分，為有理由，應予准許。逾此
    所為請求，為無理由，應予駁回。原審就超過上開應准許部
    分，為上訴人丁○○敗訴之判決。丁○○上訴意旨就此部分
    指摘原判決不當，求予廢棄改判，為有理由。至於上開應准
    許部分，原審判命丁○○給付，核無違誤，上訴意旨，就此
    部分，仍執陳詞，指摘原判決不當，求予廢棄，為無理由，
    應駁回其上訴。
六、本件事證已臻明確，兩造其餘攻擊防禦方法，經審酌後，或
    與本件無涉，或與判決結果不生影響，毋庸一一論列。
七、據上論結，本件丁○○上訴為一部有理由，一部無理由，依
    民事訴訟法第450條、第449條第1項、第79條、第385條第1
    項前段，判決如主文。
中    華    民    國    99    年     4    月    7     日
                    民事第二庭
                        審判長法  官  吳謙仁
                              法  官  黃莉雲
                              法  官  蘇瑞華
正本係照原本作成。
不得上訴。
中    華    民    國    99    年    4     月    8     日
                              書記官  賴以真

司法院資訊處製作；財團法人民間司法改革基金會備份。
